【裁判字號】    92,上易,568
【裁判日期】    920411
【裁判案由】    竊盜
【裁判全文】
臺灣高等法院刑事判決                            九十二年度上易字第五六八號
    上  訴  人  臺灣基隆地方法院檢察署檢察官
    被      告  甲○○
右上訴人因被告竊盜案件，不服臺灣基隆地方法院九十一年度易字第一五九號，中華
民國九十一年十二月十六日第一審判決（起訴案號：臺灣基隆地方法院檢察署九十一
年度偵字第六五八號）提起上訴，本院判決如左：
    主  文
原判決關於甲○○部分撤銷。
甲○○竊盜，處有期徒刑陸月，如易科罰金以參佰元折算壹日。
    事  實
一、甲○○意圖為自己不法之所有，於九十一年一月十三日凌晨一時三十分許，在台
    北縣汐止市○○○路○段一七○號附近，以業經他人丟棄甲○○以無主物先占之
    意所持有之鑰匙一支，竊取車牌號碼ＬＴ─○四八三號自小客車一部，而於同日
    晚上十時許，在基隆市○○區○○路三九三巷口，交予有贓物認識之乙○○收受
    使用，嗣於九十一年二月八日晚間九時十分許，乙○○以上開汽車搭載友人郭巧
    瑩（業經檢察官為不起訴處分確定）時，為警在基隆市○○○路三號前查獲，並
    扣得乙○○所有鑰匙一支（甲○○所交付予乙○○之鑰匙，已經乙○○遺失）。
二、案經基隆市警察局第三分局報告臺灣基隆地方法院檢察署檢察官偵查起訴。
    理  由
一、訊據被告於原審及本院均否認有何行竊取車號ＬＴ─○四八三號小客車之犯行，
    辯稱：伊於九十年十二月間即因手部骨折外傷而住院，至九十一年一月間手部仍
    以石膏固定，根本無法駕駛汽車，自無可能竊取上開汽車，伊在警詢及偵訊當日
    已經喝醉了，伊才承認係伊所偷等語。
二、經查：
    １、被告甲○○於警訊時供稱：ＬＴ─Ｏ四八三號自用小客車，是我於九十一年
        一月十三日凌晨一時三十分許，在台北縣汐止市○○○路○段一七Ｏ號附近
        所偷的，用撿到鑰匙直接開啟駕駛座左前車門，我偷的當天晚上就借給乙○○等語（詳警訊卷第二頁），並於偵查中供稱：警訊實在，筆錄我有看，車
        是我偷的，有將車借給乙○○等語（詳偵查卷第二三頁背面），核與同案被
        告乙○○於警訊時供稱：我所駕駛的ＬＴ─Ｏ四八三號自用小客車是九十年
        一月份，晚上十時許，在基隆市○○路三九三巷巷口向甲○○借的，甲○○
        交給我的鑰匙丟了，扣案是我自己的鑰匙等語（詳警訊卷第六頁、第七頁）
        及同案被告乙○○於偵查中稱：車是向甲○○借的，在南榮路他家借的，甲○○借車時有交給我一把機車鑰匙可以開車，並說他手斷了，沒有急著開車
        等語（詳偵查卷第二四頁），並於本院調查時證稱：車是去甲○○家向甲○○借的，借車時甲○○說車是他的，並親自交給我鑰匙及帶我去開車等語（
        詳本院九十二年三月三十一日訊問筆錄），顯見被告甲○○於警訊及偵查中
        均坦承竊車，而同案被告乙○○於警訊、偵查及本院調查中亦均指述車是向
        甲○○借得，甲○○有交付一把機車鑰匙，且甲○○尚稱：因手斷掉，不急
        著開車而未約定還車時間等情，至被告辯稱：於警訊及偵查時因喝酒醉才胡
        亂承認一節，經本院播放被告警訊及偵查之錄音帶，發現被告應答正常，條
        理清晰，並無酒醉胡言亂語情形，於警訊時還主動向警員表示不要到醫院去
        告訴他母親，免得母親擔心，於偵查中檢察官諭知交保時，還表示沒有人可
        以拿錢給他交保等語，此有本院九十二年三月十七日勘驗筆錄一紙附卷可證
        ，顯見被告於警訊及偵查時均神智清楚，是被告辯稱：因酒醉而承認一節，
        尚難採信。
    ２、雖被告甲○○於原審九十一年五月二十三日調查時改稱：在警訊時因喝得迷
        迷糊糊的才承認，在偵查中因乙○○要伊幫忙擔罪，我有喝酒，一時氣憤就
        跟檢察官這麼說，車是乙○○開來的云云（詳原審卷第三六頁），而同案被
        告乙○○於原審九十一年十月十四日調查中亦改稱：該部車號ＬＴ─○四八
        三號小客車是楊國祥所駕駛之車，伊是在被告甲○○家中取得楊國祥之鑰匙
        而開該車來使用，伊係因為被告甲○○欠伊錢未還，一氣之下才在警訊及偵
        查中說該車係被告甲○○所竊來的等語（詳原審卷第一二八頁），而被告甲○○於同日調查時亦附和稱：小楊去找我，要拜託我調解他和乙○○之糾紛
        ，我打電話給乙○○，小楊就跑掉，該車是小楊開到我家的等語（詳原審卷
        第一二九頁），按被告甲○○於同案被告乙○○未到案前，從未提到有「小
        楊楊國祥」其人，甚且還『說車是被告乙○○開來的』，竟於同案被告乙○○到案後配合乙○○供述改稱『車是楊國祥開來』，其供詞是否可信，頗值
        存疑？況若車子真的是小楊開來，小楊要離去時，為何不開走，還要留在甲○○家附近？且汽車又不能置於家中，必定是停放在馬路上，乙○○豈有辦
        法在甲○○家眾多鑰匙中，自行取得可以開楊國祥汽車之鑰匙，而該鑰匙還
        不是一般正常的汽車鑰匙而是機車鑰匙？甚至還能自行在甲○○家樓下找到
        屬於楊國祥所開來的車？此均與常情不符，顯不可採信。況證人郭巧瑩於原
        審結證稱：當時我要去幫乙○○老闆工作，乙○○開這部汽車去載我，之前
        我沒看過這部車，乙○○說是跟甲○○借的，甲○○說是跟楊國祥借的等語
        （詳原審卷第一七七頁），由證人郭巧瑩之證述可知，該車是乙○○駕駛，
        惟乙○○是向證人郭巧瑩說車是向甲○○借的，顯與同案被告乙○○於警訊
        及偵查中供稱：車是向甲○○借得一節相符，堪認同案被告乙○○於原審改
        稱：車是向楊國祥借得一詞，顯為迴護被告甲○○之說詞，委不可採。
    ３、原審向台灣礦工醫院調取被告甲○○之就診病歷，該院之急診病歷紀錄被告
        甲○○於九十年十二月五日因傷入院，當日護理記錄記載：被告甲○○經由
        救護車送入，主訴被人用棒球棍打傷，致右手、胸部、左手掌多處受傷，其
        左胸第九、十肋骨骨折，右手骨折打石膏固定等語（詳原審卷第八二頁），
        被告甲○○於該院繼續治療至九十年十二月二十四日仍有就上開外傷治療之
        紀錄。此有台灣礦工醫院九十一年六月二十四日（九一）礦醫事字第一二五
        號函檢送之被告甲○○病歷影本一份在卷可按，惟被告甲○○係九十年十二
        月十一日即出院（詳原審卷第七八頁），且經替甲○○醫療之醫生葉偉倫於
        本院調查時結證稱：甲○○是九十年十二月五日來院，主要症狀為右尺骨嘴
        突骨折，於九十年十二月七日接受手術，於九十年十二月十一日出院，於九
        十年十二月十七日並拆線，病人是使用一半石膏固定，病人何時把石膏拆掉
        不知道，但病人可以自行拆除石膏，在使用石膏及拆線後可以自由活動，甚
        至駕車等語（詳本院九十二年三月十三日訊問筆錄），顯見被告右手雖有於
        九十年十二月十七日前上石膏，然被告的石膏可以自行取下，且上石膏並不
        影響被告駕車能力，從而尚難以被告於九十年十二月間曾經骨折，即認被告
        無法偷車，被告甲○○辯稱：手斷無法駕車一節，顯與事實不符。
    ４、至於被害人即汽車所有人丙○○於警訊時固稱該車是九十一年一月十三日上
        午十時許遭竊，然被害人丙○○並未親眼見到汽車被竊，故其所述九十一年
        一月十三日上午十時許遭竊一詞，其真意當係指九十一年一月十三日上午十
        時許「發現遭竊」，至於確實之失竊時間，因為被害人未親眼目睹自當無從
        知悉，而被告於警訊及偵查中供稱：九十一年一月十三日凌晨一時三十分許
        行竊一詞，與被告行竊後，被害人於白天要使用汽車時才發現失竊一節，均
        與常情無違誤，附此敘明。
    ５、綜上所述，同案被告乙○○於警訊、偵查時及本院調查時均一再供稱係向被
        告甲○○借得該車，而被告甲○○於警訊及偵查時亦均坦承竊取該車，且查
        無被告甲○○於警訊及偵查中有酒醉情形，是被告甲○○於警訊及偵查中之
        自白與同案被告乙○○供述相互吻合，並與被害人丙○○所指失竊時、地一
        致，且有贓物領據一紙附卷可證，罪證明確，被告甲○○犯行堪以認定。
三、核被告甲○○所為係犯刑法第三百二十條第一項竊盜罪，原審以被告骨折無法竊
    車而為無罪判決之諭知，漏未詢問治療醫生被告病情及竊車與報失竊時間有一點
    差距並不違常情，從而公訴人之上訴為有理由，自應由本院將原判決關於被告甲○○部分撤銷，爰審酌被告未坦承犯行、所得財物價值非鉅（被害人丙○○表示
    失竊車輛為八十四年份，價值約新台幣二十五萬元）等一切情狀，量處如主文所
    示之刑，並諭知易科罰金之折算標準，以示懲儆。被告甲○○竊盜所用鑰匙一支
    ，於同案被告乙○○向甲○○借車時，已交付乙○○使用，惟乙○○使用中已經
    遺失一節，業經同案被告乙○○供述在卷，爰不為沒收之諭知，以免將來執行之
    困擾。
據上論斷，應依刑事訴訟法第三百六十九條第一項前段、第三百六十四條、第二百九
十九條第一項前段，刑法第三百二十條第一項、第四十一條第一項前段、罰金罰鍰提
高標準條例第一條前段、第二條判決如主文。
本案經檢察官吳國南到庭執行職務。
中      華      民      國      九十二      年      四    月    十一    日
                              臺灣高等法院刑事第十八庭
                                  審判長法  官  吳      敦
                                        法  官  吳  明  峰
                                        法  官  劉  慧  芬
右正本證明與原本無異。
不得上訴。
                                        書記官  鎖  瑞  嶺
中      華      民      國    九十二    年      四      月     十一     日
附錄本判決論罪科刑法條：
刑法第三百二十條第一項
 (普通竊盜罪、竊佔罪)
意圖為自己或第三人不法之所有，而竊取他人之動產者，為竊盜罪，處五年以下有期
徒刑、拘役或五百元以下罰金。


司法院資訊處製作；財團法人民間司法改革基金會備份。
